臺灣嘉義地方法院刑事判決　　　　　　　93年度交訴字第45號
公　訴　人　臺灣嘉義地方法院檢察署檢察官
被　　　告　甲○○　男　19歲.
上列被告因公共危險等案件，經檢察官提起公訴（93年度偵字第
6020 號），本院判決如下：
    主  文
甲○○因過失傷害人，處有期徒刑4月；又駕駛動力交通工具肇
事，致人傷而逃逸，處有期徒刑10月。應執行有期徒刑1年。
    事  實
一、甲○○於民國93年9月22日凌晨4時30分許，駕駛車牌號碼
    9900-JB號自用小客車 (下稱A車)，沿嘉義市○○路由西往
    東方向行駛，而楊塵則於酒後 (公共危險罪另由檢察官為緩
    起訴處分)駕駛車牌號碼T8-5079號自小客車 (下稱B車)沿民
    族路由西往東方向行駛在前，二車行至該路與興中街之交岔
    路口時，甲○○應注意不得跨越分向限制線超車，而依當時
    天候晴、夜間有照明、柏油路面乾燥、無缺陷，無障礙物，
    視距良好，並無不能注意之情事，竟疏未注意，跨越設於接
    近交岔路口之分向限制線由後超車，適楊塵駕駛B車左轉興
    中街，致甲○○所駕之A車右前車頭撞擊B車之左側車身，使
    楊塵所駕之B車失控，車頭先衝撞嘉義市○○路380號己○○
    ，造成楊塵受有頭部外傷及鼻骨骨折等傷害。詎甲○○明知
    肇事，竟未下車加以救護或採取其他必要措施，反基於逃逸
    之故意，駕車離開現場。嗣經路人報警，並將楊塵送醫急救
    ，警方始循線查悉上情。
    理  由
一、過失傷害部分
(一)訊據被告甲○○於本院審理時，坦承其於上開時間、地點，
    駕駛A車，過失傷害被害人楊塵之事實。
(二)被害人於警詢及檢察官偵訊時明白指述：伊當時駕駛B車沿
    民族路由西往東方向行駛，與A車同向，當伊左轉興中街往
    北行駛時，A車從後方追撞B車，致伊所駕B車撞到電線桿 (
    按係號誌桿)等語 (警卷第2頁、偵卷第8頁)。而被害人受有
    如事實欄所述之傷害，則有財團法人天主教聖馬爾定醫院診
    斷證明書1紙在卷可憑。
(三)依證人戊○○於本院審理時結證稱：事故發生時，伊在位於
    路口之二樓家中聽到車禍的聲響，才下樓查看，看到有壹台
    ＢＭＷ (按即B車)撞到里長 (按即己○○)的鐵門，沒看到
    其他車子。伊有看到汽車燈罩的碎片掉在電線桿 (按係號誌
    桿)的下面，應該是車子先撞到電線桿再彈回撞到鐵門，鐵
    門有輕微凹陷等語 (本院卷審理筆錄第3頁)，參照車禍發生
    後，B車停於路口即己○○位於民族路380號住宅之鐵捲門前
    ，該鐵捲門門柱部分凹陷，B車車頭朝向己○○住宅對面之
    號誌桿方向，車頭嚴重受損，有撞擊柱狀物後之凹陷痕跡，
    地面並有水漬自己○○住宅對面即路口左側之號誌桿處，延
    伸至B車停止之位置，此有事故現場及B車車損照片9幀、道
    路交通事故現場圖1紙附卷可憑。另觀之事故發生後，A 車
    右前車燈及右前保險桿處擦損，B車除車頭嚴重凹陷、右後
    車門輕微凹陷外、左前車門與左後車門均嚴重受損凹陷，自
    兩門間縫隙起，其車門鈑金呈有弧度之凹陷刮痕等情，有A
    車及B車車損照片共10幀在卷足按，足認B車應係左側車身遭
    A車右前車頭撞擊後，車頭先衝撞至路口左側之號誌桿，車
    尾復撞及號誌桿對面住宅之鐵捲門無誤。
(三)被告前於警詢、偵查及本院進行準備程序時，均供稱伊係沿
    民族路由西往東方向行駛，被害人係沿興中街由南往北方向
    直行，與被害人自述係沿民族路由西往東方向行駛至興中街
    路口時左轉之路徑不同，經本院將本件車禍送請臺灣省嘉雲
    區車輛行車事故鑑定委員會鑑定，該會分析結論以：「
 1、若楊車 (即B車)以70公里車速行駛，沿興中街由南往北直行
    有可能產生現象如下：
    (1)楊女士 (即被害人)自述，當時車速70公里，若楊車沿興
       中街由南往北快速直行與王車 (即A車)車頭擦撞，因楊
       車受撞部位在車身中間而非車尾，楊車在王車車頭衝撞
       力量下，楊車整部車身應該會被頂向東側道路，若楊車
       係被撞及車尾，始有產生車頭偏左撞及過路口左側中電
       燈桿之現象；惟事實上，楊車乃自前門即有凹陷，並非
       車尾受損。
    (2)以一般駕駛人而言，若楊車由南往北駛至，發現左側由
       西向東方向有來車時，往往會右側閃避之可能性較高，
       比較不會再往左閃避撞及路口左側之電燈桿 (按即號誌
       桿)。
    (3)由於楊車之左前門車損，自兩門間縫隙起其鈑金有呈有
       弧度之凹陷推刮痕 (詳警卷第33頁照片顯示，凹痕由淺
       而深後以變的較淺)，若以對照其左後門所呈現之刮擦痕
       與左前門之凹陷狀況與擦刮痕略有不同，似乎不是車輛1
       次擦撞所造成痕跡，因此本會研判認為，似乎不像是楊
       車以約70公里車速，沿興中街由南往北直行後，在路口
       與王車車頭前方擦撞所產生刮擦痕跡。
  2、若楊車同向在前以70公里車速行駛，至路口進行左轉與同
     向由後駛至之王車車頭碰撞之可能現象為：
     (1)若王車車頭前方與約70公里車速行駛之楊車擦撞，則王
        車車頭前方之保險桿以及車牌可能遭楊車左側凹陷之鈑
        金撕裂以及產生車牌掉落或擦損現象；惟結果王車車頭
        前方車損並無此現象，僅為擦損 (詳警卷第34頁下方照
        片)。觀之其車損比較像是同向在楊車左側行駛，到路
        口後2車撞擊後，由於楊車乃係左轉狀態，王車車頭頂
        撞楊車左前門後，楊車於左轉狀態時，左側車身復與王
        車右前保險桿擦撞之可能性較大。
     (2)楊車肇事失控後，會再撞及路口左側電燈桿後，復衝撞
        到對面賴君 (即己○○)住宅，乃係因楊車時快速車速
        (70公里)進行左轉時，其左側車身在王車車頭頂住其左
        側車身形成支力點狀況下，致楊車會往左側偏離再撞擊
        電燈桿的可能性較高。
   3、綜合上述研議認為：2車同向，王車超速行駛跨越分向限
      制線由後超車，致車頭右前角 (函文誤載為左前角)擦撞
      前行服用酒類超過法定標準值駕車超速行駛，至路口進行
      左轉之楊車左側車身，衍生楊車失控撞擊路口左側電燈桿
      後復波及賴君住宅之可能性較大。」，此有該委員會94年
      1月18日嘉雲鑑字第093581636C號函附卷可按。是由A、B
      車車損之情況，2車撞擊之部位，B車遭碰撞後係先撞擊至
      路口左側之電燈桿等情，足見事故發生當時，被告係駕駛
      A車沿民族路由西往東方向，同向行駛在被害人所駕B車之
      後，嗣B車至該路與興中街口左轉時，被告由後跨越分向
      限制線自B車左側超車，始撞擊B車之左側車身，致B車失
      控，撞及路口左側之號誌桿後，復衝撞至號誌桿對面之住
      宅鐵門無誤。
(四)按道路交通標誌標線號誌設置規則第165條第1、2項規定：
    「分向限制線，用以劃分路面成雙向車道，禁止車輛跨越行
    駛，並不得迴轉。本標線為雙黃實線，線寬及間隔均為一○
    公分。除交岔路口或允許車輛迴轉路段外，均整段劃設之。
    」；同規則第第166條第1項前段規定：「禁止超車線，用以
    表示禁止超車。設於視距不足或接近交岔路口之路段。本標
    線分雙向禁止超車線及單向禁止超車線二種。雙向禁止超車
    線，用雙黃實線，其線型尺寸與分向限制線同。」，被告領
    有適當之駕駛執照，對上開規定，自難諉為不知。況事故發
    生當時，天候晴、夜間有照明、柏油路面乾燥、無缺陷，無
    障礙物，視距良好等情，有道路交通事故調查報告表1份在
    卷可查，而依被告之智識、能力等情，亦無不能注意之情事
    ，被告竟疏未注意，於行近民族路與興中街交岔路口時，跨
    越設於接近路口之分向限制線 (禁止超車線)由後超車，致
    撞擊被害人所駕之B車，其駕車行為顯有過失，而被告駕車
    肇事，致被害人受有上開傷害，其過失行為與被害人之傷害
    結果間，具有相當因果關係。綜上所述，被告之自白與事實
    相符，足堪採信。此部分事證明確，被告過失傷害之犯行堪
    以認定。
二、肇事逃逸部分
(一)被告於本院審理中坦承其於肇事後，在現場停留1分鐘，看
    到被害人撞到電線桿，一緊張便駕車離開現場，未下車救護
    、亦未通知警察局、消防局或其他救護單位等語 (本院卷審
    理筆錄第23頁)，核與被害人於警詢時之指訴相符 (警卷第2
    頁)。
(二)證人即同車乘客丁○○於本院審理時亦結證稱：事故發生後
    ，被告直接打給車主乙○○，沒有報警或叫救護車等語；證
    人戊○○、丙○○、庚○○及己○○亦均於本院審理中結證
    稱事故發生後未見肇事者在場與被害人商談車禍賠償等相關
    事宜 (本院卷審理筆錄第4、6、9、12頁)。
(三)經調閱被告所使用之0000000000號行動電話門號及同車友人
    丁○○所使用之0000000000號行動電話門號於事故發生當日
    之通聯紀錄，發現事故發生後，上開2門號均無撥打電話予
    警方、消防局或其他救護單位之紀錄，此有行動電話通聯紀
    錄2份在卷可按。
(四)綜上所述，足見被告於肇事後，並未下車查看，採取必要之
    救護措施，即駕車駛離現場。被告此部分之自白與事實相符
    ，堪以採信。事證明確，被告肇事逃逸之犯行應堪認定。
三、核被告所為，係犯刑法第284條第1項前段之過失傷害罪及同
    法第185條之4肇事逃逸罪。其所犯上開2罪間，犯意各別，
    行為互殊，應分論併罰之。審酌被告過失之程度、車禍後未
    協助被害人就醫、被害人所受之傷害、迄未能與被害人達成
    和解等一切情狀，分別量處如主文所示之刑，並定其應執行
    之刑。
據上論結，應依刑事訴訟法第229條第1項前段，刑法第185條之4
、第284條第1項前段、第51條第5款，罰金罰鍰提高標準條例第
1條前段，判決如主文。
本案經檢察官周靜妮到庭執行職務。
中　　華　　民　　國　　94　　年　　3 　　月　　18　　日
                  刑事第六庭  審判長法官  林信旭
                                    法官  蔡憲德
                                    法官　蘇姵文
以上正本證明與原本無異。
如不服本判決，應於判決送達後10日內，向本院提出上訴狀。
中　　華　　民　　國　　94　　年　　3 　　月　　18　　日
                                　　書記官　林金福
附錄論罪法條：
中華民國刑法第185條之4
駕駛動力交通工具肇事，致人死傷而逃逸者，處六月以上五年以
下有期徒刑。
中華民國刑法第284條第1項
因過失傷害人者，處六月以下有期徒刑、拘役或五百元以下罰金
，致重傷者，處一年以下有期徒刑、拘役或五百元以下罰金。
